臺灣臺東地方法院刑事判決　　　　　　　 95年度訴字第237號
公　訴　人　臺灣臺東地方法院檢察署檢察官
被　　　告　丙○○
　　　　　　　　　　(另案於臺灣花蓮看守所羈押中)
指定辯護人　本院公設辯護人　甲○○
上列被告因違反毒品危害防制條例案件，經檢察官提起公訴(95
年度毒偵字第282號)，被告於準備程序中就被訴事實為有罪之陳
述，本院合議庭裁定由受命法官獨任進行簡式審判程序後，檢察
官聲請改依協商程序而為判決，判決如下：
    主      文
丙○○施用第一級毒品，累犯，處有期徒刑壹年，扣案之含海洛
因殘渣夾鏈袋貳只沒收銷燬之，注射針筒參支、塑膠鏟子貳支、
塑膠吸管壹支、電子磅秤壹台、葡萄糖粉壹包均沒收之；又施用
第二級毒品，累犯，處有期徒刑柒月，扣案之塑膠鏟子貳支、塑
膠吸管壹支、電子磅秤壹台均沒收之；應執行有期徒刑壹年陸月
，扣案之含海洛因殘渣夾鏈袋貳只沒收銷燬之，注射針筒參支、
塑膠鏟子貳支、塑膠吸管壹支、電子磅秤壹台、葡萄糖粉壹包均
沒收之。
   犯罪事實及理由
一、犯罪事實:
(一)丙○○前因違反毒品危害防制條例案件，分別經本院於民國
    89年3月7日以89年度易字第67號及89年6月29日以89年度東
    簡字第177號判處有期徒刑7月、6月，並定其應執行刑1年確
    定，於90年9月24日縮刑期滿執行完畢，又因施用第一級毒
    品海洛因及第二級毒品安非他命案件，再經本院於92年11月
    17日以92年度訴字第224號判處有期徒刑1年2月確定，於94
    年2月28日執行完畢。詎猶不知悛悔，竟再基於施用第一級
    毒品海洛因及第二級毒品甲基安非他命之犯竟，自94年底某
    日起，至95年9月5日17時30分止，反覆成習地持續在臺東縣
    臺東市○○路24巷11號等地，以注射針筒注射血管之方式施
    用第一級毒品海洛因及以燒烤方式施用第二級毒品甲基安非
    他命 (起訴書誤載為安非他命)多次，嗣於95年9月5日19時
    15分許，警方徵得臺東縣臺東市○○路24巷11號屋主丁○○
    之同意後，進入上址屋內搜索，見丙○○急奔上樓躲藏，因
    而尾隨至2樓，當場扣得其所有供施用海洛因所用之含海洛
    因殘渣袋2只、電子磅秤1台、塑膠鏟子2支、塑膠吸管1支及
    其所有供施用海洛因所用之注射針筒3支、葡萄糖粉1包等物
    ，並經丙○○同意採尿送驗結果，均呈毒品海洛因及甲基安
    非他命陽性反應，始查知上情。
(二)案經臺東縣警察局移請臺灣臺東地方法院檢察署檢察官偵查
    起訴。被告於準備程序中就被訴事實為有罪之陳述，本院合
    議庭裁定由受命法官獨任進行簡式審判程序，檢察官再聲請
    改依協商程序而為判決。
二、理由:
(一)據以論罪之證據名稱:
  1.被告於警詢、偵查中及本院審理時之自白。
  2.證人丁○○於警詢中之證述。
  3.臺東縣警察局勘查採證同意書、搜索扣押筆錄、扣押物品目
    錄各1份，現場照片2張。
  4.尿液代號與真實姓名對照表、慈濟大學濫用藥物檢驗中心檢
    驗總表各1份。
(二)被告行為後，刑法及其施行法於95年7月1日修正施行。修正
    後刑法第2條第1項之規定係規範行為後法律變更所生新舊法
    律比較適用之準據法，雖亦經修正，但因屬適用法律之準據
    法，本身尚無比較新舊法之問題，應一律適用修正後刑法第
    2條第1項之規定，為從舊從輕之比較。而刑法修正之比較新
    舊法，應就罪刑有關之共犯、未遂犯、想像競合犯、牽連犯
    、連續犯、結合犯，以及累犯加重、自首減輕暨其他法定加
    減原因 (如身分加減)與加減例等一切情形，本於統一性及
    整體性原則，綜其全部罪刑之結果而為比較 (最高法院95年
    度第8次刑事庭會議決議參照)。查:
  1.刑法第47條累犯之規定，因本件被告所犯為故意犯罪，故依
    修正前刑法第47條或修正後刑法第47條第1項規定，均構成
    累犯，對被告並無有利或不利之情形，參酌最高法院95年度
    第21次刑事庭會議決議意旨，自應適用裁判時法論處。
  2.刑法第51條第5款規定：「數罪併罰，宣告多數有期徒刑者
    ，於各刑中之最長期以上，各刑合併之刑期以下，定其刑期
    。但不得逾20年。」修正後刑法第51條第5款規定：「宣告
    多數有期徒刑者，於各刑中之最長期以上，各刑合併之刑期
    以下，定其刑期。但不得逾30年。」比較結果，修正後刑法
    並非較有利於被告，依刑法第2條第1項前段之規定，仍應依
    修正前刑法第51條第5款定其應執行之刑。
  3.末查沒收屬從刑，依從刑附屬於主刑之法理，自應適用主刑
    所適用之法律論之。
(三)又按刑事法若干犯罪行為態樣，本質上原具有反覆、延續實
    行之特徵，立法時既予特別歸類，定為犯罪構成要件之行為
    要素，則行為人基於概括之犯意，在密切接近之一定時、地
    持續實行之複次行為，倘依社會通念，於客觀上認為符合一
    個反覆、延續性之行為觀念者，於刑法評價上，即應僅成立
    一罪。學理上所稱『集合犯』之職業性、營業性或收集性等
    具有重複特質之犯罪均屬之，例如經營、從事業務、收集、
    販賣、製造、散布等行為概念者是 (最高法院95年度臺上字
    第1079號判決要旨參照)。亦即立法者針對特定刑罰規範之
    構成要件，已預設其本身係持續實行之複次行為，具備反覆
    、延續之行為特徵，故將之總括或擬制成一個構成要件之「
    集合犯」行為，為刑法評價上構成要件之行為單數，應僅成
    立一罪。施用毒品罪具備反覆、延續之行為特徵，故刑法評
    價上，施用毒品應成立集合犯一罪。且刑法第56條連續犯規
    定，業經修正刪除，並自95年7月1日施行，其修正理由說明
    四並載明「至連續犯之規定廢除後，對於部分習慣犯，例如
    竊盜、吸毒等犯罪，在實務運用上應可參考德、日等國之經
    驗，委由學界及實務以補充解釋之方式，發展接續犯之概念
    ，對於合乎接續犯或包括的一罪之情形，認為構成單一之犯
    罪，以限縮數罪併罰之範圍」等語，是本院基於前述施用毒
    品構成要件之反覆實行特徵，並考量連續犯規定業經刪除之
    理由，認為行為人基於反覆實行之犯意，在密切接近之一定
    時、地，持續實行單次或複次之施用毒品行為，應僅成立集
    合犯一罪。查被告自承於94年年底某日起至95年9月5日17時
    30分止，持續施用第一級毒品海洛因，及第二級毒品甲基安
    非他命，顯係基於反覆施用毒品之決意，多次施用第一級毒
    品及第二級毒品，揆諸前揭說明，依修正後刑法立法精神，
    均應論以集合犯之包括一罪。
三、本件經檢察官與被告於審判外達成協商之合意，經指定辯護
    人協助進行協商並陳述意見，且被告已認罪，其合意內容為
    ：被告願受科刑範圍為: 施用第一級毒品海洛因部分為有期
    徒刑1年；扣案之含海洛因殘渣夾鏈袋2只沒收銷燬之，注射
    針筒3支、塑膠鏟子2支、電子磅秤1台、葡萄糖粉1包均沒收
    之；施用第二級毒品部分為有期徒刑7月，扣案之塑膠鏟子2
    支、塑膠吸管1支、電子磅秤1台均沒收之；應執行有期徒1
    年6月，扣案之含海洛因殘渣夾鏈袋2只沒收銷燬之，注射針
    筒針筒3支、塑膠鏟子2支、塑膠吸管1支、電子磅秤1台、葡
    萄糖粉1包均沒收之。經查，上開協商合意並無刑事訴訟法
    第455條之4第1項所列情形之一，檢察官聲請改依協商程序
    而為判決，核屬正當，本院爰於協商合意範圍內為協商判決
    ，合予敘明。
四、協商判決除有刑事訴訟法第454條之4第1項第1款於本訊問程
    序終結前，被告撤銷協商合意或檢察官撤回協商聲請者；第
    2款被告協商之意思非出於自由意志者；第4款被告所犯之罪
    非第455條之2第1項所定得以協商判決者；第6款被告有其他
    較重之裁判上一罪之犯罪事實者；第7款法院認應諭知免刑
    或免訴、不受理者情形之一，及違反同條第2項「法院應於
    協商合意範圍內為判決；法院為協商判決所科之刑，以宣告
    緩刑或2年以下有期徒刑、拘役或罰金為限」之規定者外，
    不得上訴。
五、應適用之法條：刑事訴訟法第273條之1第1項、第455條之2
    第1項、第455條之4第2項、第455條之8，毒品危害防制條例
    第10條第1項、第2項、第18條第1項前段，刑法第2條第1項
    前段、第47條第1項、(修正前)第51條第5款、(修正前)第38
    條第1項第2款、第2項，判決如主文。
六、如有上開可得上訴之情形，而不服本件判決，得自收受判決
    送達之日起10日內，向本院提出上訴書狀，上訴於第2審法
    院。
本案經檢察官乙○○到庭執行職務。
中　　華　　民　　國　　96　　年　　2 　　月　　15　　日
                  刑事第二庭    法  官  曾宗欽
以上正本證明與原本無異。
如不服本判決，應於判決送達後10日內向本院提出上訴狀（須附
繕本）。
「切勿逕送上級法院」
                                書記官　沈茜庭
中　　華　　民　　國　　96　　年　　2 　　月　　15　　日
附錄本案論罪科刑法條全文：
毒品危害防制條例第10條
施用第一級毒品者，處6月以上 5 年以下有期徒刑。
施用第二級毒品者，處3年以下有期徒刑。
